臺灣高等法院刑事判決　　　　　　　　96年度上訴字第1434號
上　訴　人
即　被　告　甲○○
　　　　　　乙○○
上二人共同
選任辯護人　林火炎律師
上　訴　人
即　被　告　丙○○
扶助律師　　黃青鋒律師
上列上訴人因違反毒品危害防制條例案件，不服臺灣宜蘭地方法
院95年度訴字第335號，中華民國96年2月27日第一審判決（起訴
案號：臺灣宜蘭地方法院檢察署 95年度偵字第768、2648、2914
號；併辦案號：臺灣宜蘭地方法院檢察署95年度偵字第3548號）
，提起上訴，本院判決如下：
    主  文
原判決撤銷。
甲○○共同連續販賣第一級毒品，累犯，處有期徒刑拾年；扣案
之第一級毒品海洛因肆小包（淨重參點柒陸公克）沒收銷燬之；
扣案之毒品空包裝重零點玖柒公克、撕下之帳單貳張、分裝袋參
包、分裝袋參拾個，均沒收；販賣第一級毒品所得之新臺幣拾萬
零玖佰元沒收，如全部或一部不能沒收時，以其財產抵償之。又
共同連續販賣第二級毒品，累犯，處有期徒刑肆年；扣案之撕下
之帳單貳張、分裝袋參包、分裝袋參拾個，均沒收；販賣第二級
毒品所得之新臺幣貳萬陸仟元沒收，如全部或一部不能沒收時，
以其財產抵償之。應執行有期徒刑拾參年陸月，扣案之第一級毒
品海洛因肆小包（淨重參點柒陸公克）沒收銷燬之；扣案之毒品
空包裝重零點玖柒公克、撕下之帳單貳張、分裝袋參包、分裝袋
參拾個，均沒收；販賣第一級毒品所得之新臺幣拾萬零玖佰元沒
收，如全部或一部不能沒收時，以其財產抵償之；販賣第二級毒
品所得之新臺幣貳萬陸仟元沒收，如全部或一部不能沒收時，以
其財產抵償之。
乙○○共同連續販賣第一級毒品，處有期徒刑捌年；扣案之第一
級毒品海洛因肆小包（淨重參點柒陸公克）沒收銷燬之；扣案之
毒品空包裝重零點玖柒公克、撕下之帳單貳張、分裝袋參包、分
裝袋參拾個，均沒收；販賣第一級毒品所得之新臺幣捌萬元沒收
，如全部或一部不能沒收時，以其財產抵償之。又共同連續販賣
第二級毒品，處有期徒刑參年捌月；扣案之撕下之帳單貳張、分
裝袋參包、分裝袋參拾個，均沒收；販賣第二級毒品所得之新臺
幣貳萬陸仟元沒收，如全部或一部不能沒收時，以其財產抵償之
。應執行有期徒刑拾壹年貳月，扣案之之第一級毒品海洛因肆小
包（淨重參點柒陸公克）沒收銷燬之；扣案之毒品空包裝重零點
玖柒公克、撕下之帳單貳張、分裝袋參包、分裝袋參拾個，均沒
收；販賣第一級毒品所得之新臺幣捌萬元沒收，如全部或一部不
能沒收時，以其財產抵償之；販賣第二級毒品所得之新臺幣貳萬
陸仟元沒收，如全部或一部不能沒收時，以其財產抵償之。
丙○○共同連續販賣第一級毒品，累犯，處有期徒刑柒年陸月；
扣案之第一級毒品海洛因肆小包（淨重參點柒陸公克）沒收銷燬
之；扣案之毒品空包裝重零點玖柒公克、撕下之帳單貳張、分裝
袋參包、分裝袋參拾個，均沒收；販賣第一級毒品所得之新臺幣
捌萬壹仟元沒收，如全部或一部不能沒收時，以其財產抵償之。
又共同連續販賣第二級毒品，累犯，處有期徒刑參年捌月；扣案
之撕下之帳單貳張、分裝袋參包、分裝袋參拾個，均沒收；販賣
第二級毒品所得之新臺幣壹萬陸仟元沒收，如全部或一部不能沒
收時，以其財產抵償之。應執行有期徒刑拾年捌月，扣案之第一
級毒品海洛因肆小包（淨重參點柒陸公克）沒收銷燬之；扣案之
毒品空包裝重零點玖柒公克、撕下之帳單貳張、分裝袋參包、分
裝袋參拾個，均沒收；販賣第一級毒品所得之新臺幣捌萬壹仟元
沒收，如全部或一部不能沒收時，以其財產抵償之；販賣第二級
毒品所得之新臺幣壹萬陸仟元沒收，如全部或一部不能沒收時，
以其財產抵償之。
    事  實
一、甲○○前因犯贓物案件，經判處有期徒刑5 月確定，於民國
    92年9月15日入監執行，於 92年12月30日易科罰金執行完畢
    ；丙○○前因犯偽造文書及毒品危害防制條例案件，經判處
    有期徒刑3月、10月，定應執行刑1年確定，於93年1月9日入
    監執行，於93年12月27日縮刑期滿執行完畢。詎仍不知悔改
    ，甲○○、丙○○及乙○○均明知海洛因、安非他命係毒品
    危害防制條例所明定之第一級毒品及第二級毒品，不得販賣
    ，竟單獨或共同基於意圖營利販賣海洛因或安非他命之概括
    犯意聯絡，先後為：
  (一)甲○○基於意圖營利販賣海洛因之概括犯意，先後於附表一
    所示之交易時間、次數、交易地點、金額及方法，連續販賣
    海洛因予林錦城、林憲雄、崔原榮、林士雄、陳偉棋多次。
  (二)甲○○又承前意圖營利販賣海洛因之概括犯意，與丙○○共
    同基於意圖營利之概括犯意聯絡，先後於附表二所示之交易
    時間、次數、地點、金額及方法，連續販賣海洛因予王朝明
    多次。
  (三)甲○○又承前意圖營利販賣海洛因之概括犯意，與丙○○、
    乙○○共同基於意圖營利之概括犯意聯絡，先後於附表三所
    示之交易時間、次數、地點、金額及方法，連續販賣海洛因
    予吳忞德、林文志多次。
  (四)甲○○與乙○○共同基於意圖營利販賣安非他命之概括犯意
    聯絡，先後於附表四所示之交易時間、次數、交易地點、金
    額及方法，連續販賣安非他命予李漢傑、王欽澤、林志宗多
    次。
  (五)甲○○與乙○○承前意圖營利販賣安非他命之概括犯意，與
    丙○○共同基於意圖營利之概括犯意聯絡，先後於附表五所
    示之交易時間、次數、交易地點、金額及方法，連續販賣安
    非他命予林文志多次。
二、嗣於94年9月20日12時30 分許，為警在乙○○位於宜蘭縣礁
    溪鄉○○路○段132巷22號住處查獲，並扣得甲○○所有供販
    賣毒品犯罪所用之分裝袋3包、分裝袋30 個，第一級毒品海
    洛因4小包（淨重3.76公克、空包裝重0.97 公克），及在乙○○之身上胸罩內扣得撕下而為甲○○所有供販賣上揭毒品
    犯罪所用之帳單2張。
三、案經宜蘭縣警察局移送臺灣宜蘭地方法院檢察署檢察官偵查
    起訴。
    理  由
壹、證據能力部分：
    按被告以外之人於審判外之言詞或書面陳述，除法律有規定
    者外，不得作為證據，刑事訴訟法第159條第1項定有明文。
  (一)就被告甲○○部分，證人林錦城、林憲雄、崔原榮、張世昌
    、林士雄、丙○○、李漢傑、王欽澤、林志宗、王朝明、吳
    忞德、林文志、陳偉棋於警詢中之陳述，均屬於被告以外之
    人於審判外之陳述，被告並已否認上開陳述之證據能力，復
    無刑事訴訟法第159條之2至第159條之5例外得為證據之情形
    ，則依上開法條規定，上開證人於警詢中之陳述，均無證據
    能力。
  (二)就被告乙○○部分，證人李漢傑、王欽澤、林志宗、吳忞德
    、林文志於警詢中之陳述，均屬於被告以外之人於審判外之
    陳述，被告並已否認上開陳述之證據能力，復無刑事訴訟法
    第159條之2至第159條之5例外得為證據之情形，則依上開法
    條規定，證人李漢傑、王欽澤、林志宗、吳忞德、林文志於
    警詢中之陳述，均無證據能力。
  (三)就被告丙○○部分，證人王朝明、吳忞德、林文志於警詢中
    之陳述，均屬於被告以外之人於審判外之陳述，被告並已否
    認上開陳述之證據能力，復無刑事訴訟法第159條之2至第15
    9條之5例外得為證據之情形，則依上開法條規定，證人吳忞
    德、林文志於警詢中之陳述，均無證據能力。
貳、認定犯罪事實所憑之證據及理由：
一、訊據被告甲○○、乙○○、丙○○均矢口否認有何販賣第一
    級毒品海洛因及第二級毒品安非他命之犯行，被告甲○○辯
    稱：從來沒有販賣海洛因及安非他命，伊只有施用毒品，伊
    是與他們一起合資購買毒品來施用或幫忙調貨，並沒有販賣
    等語；被告乙○○辯稱：李漢傑、王欽澤、林志宗、林文志
    都不認識，也從未交付海洛因或安非他命給他們，被查扣的
    帳單是被告甲○○寫的等語；被告丙○○辯稱：是透過甲○○買毒品，並沒有販賣毒品，伊是與林文志合買海洛因等語
    。經查：
  (一)上揭事實，業據證人林錦城、林憲雄、崔原榮、林士雄、李
    漢傑、王欽澤、林志宗、王朝明、吳忞德、林文志於偵查中
    就於如附表一至附表五所示之時間、地點向被告等人購買海
    洛因或安非他命等情均經具結後證述明確，且有帳冊1 本、
    海洛因4小包及撕毀之帳單2張、分裝袋3包、分裝袋30 個扣
    案可資參佐，而扣案之海洛因經送法務部調查局鑑定之結果
    ，含第一級毒品海洛因成分，合計淨重3.76公克（空包裝重
    0.97公克），純度以1％計，純質淨重約0.04 公克，此有法
    務部調查局94年12月14日調科壹字第300001378 號鑑定書在
    卷可稽（見95年度偵字第768號卷第56 頁），自堪信為真實
    。
  (二)證人林錦城於原審95年12月8日審理時雖翻異前詞證稱：「
    不曾向被告甲○○買毒品，只有一次拿500 元請被告幫我調
    毒品，但那次也沒有拿到毒品，他500 元又還我」等語，然
    證人林錦城於偵查時就向被告甲○○購買海洛因之時間、地
    點及並未欠被告甲○○錢等情均具體證述明確，並明白供出
    被告甲○○礁溪鄉之住處為四樓（見95年度偵字第768 號卷
    第182~184 頁），而其於原審審理時所證述之情節與偵查中
    所證述之情節顯相矛盾，而證人林錦城於檢察官偵訊時之陳
    述距案發時日較近，記憶自較為深刻，可立即反應所知，不
    致因時隔日久而遺忘案情，亦較無來自被告之壓力而出於虛
    偽不實之指證，或有事後串謀而故為迴護被告之機會，且證
    人林錦城於原審審理時亦自承與被告間並無任何仇怨嫌隙存
    在，則證人林錦城自無於偵查中設詞誣陷被告甲○○之必要
    ，是證人林錦城於原審審理時所為否認向被告甲○○購買海
    洛因之證詞，顯係事後迴護之詞，不足採信，被告甲○○確
    有於附表一編號一所示之時、地以1次500元之價格販賣第一
    級毒品海洛因予證人林錦城1 次，而取得販賣第一級毒品海
    洛因所得財物500元之事實，堪以認定。
  (三)證人林憲雄於原審 95年12月8日審理時雖改證稱：「我跟甲○○一起去買毒品，就是我們兩個合資出錢去買毒品，我出
    2千多元，分到不到1錢的量」等語，然查證人林憲雄於偵查
    中業已結證稱其綽號為「顯龍」，於 94年5月間在礁溪國小
    向被告甲○○購買海洛因1次，並當場交付現金2400 餘元，
    尾款17500元欠著等情在卷（見94年度聲字第19 號偵查卷第
    19~20 頁），核與於被告甲○○住處扣得之帳單上「現龍、
    0000000000、1萬柒仟伍佰」之記載相符（見 95年度偵字第
    768號卷第22 頁），故證人林憲雄於偵查中證稱係向被告甲○○購買海洛因尚有尾款17500 元等語，與現存卷證相符，
    應屬可採，證人林憲雄事後於原審審理翻異前詞證稱係與被
    告甲○○合資向他人買毒品等語，顯係迴護被告甲○○之詞
    ，不足採信。故被告甲○○確有於附表一編號二所示之時、
    地以1次2萬元之價格販賣第一級毒品海洛因予證人林憲雄 1
    次，而林憲雄僅交付2400元之部分價金，其販賣第一級毒品
    海洛因所得財物為林憲雄所交付之2400元之事實，堪以認定
    。
  (四)證人崔原榮於偵查中結證稱其予九十四年九月間向甲○○買
    過一次毒品海洛因，相約在礁溪加油站交易，當場交給甲○○一千元等語（見94年度聲字第19號卷第23~26 頁）。於原
    審96年2月5日審理時仍證稱：「我跟甲○○不是很熟，我有
    跟他買過毒品海洛因」等語。雖證人崔原榮於原審經辯護人
    詰問購買之對象是否確定為被告甲○○時改答稱：「我打電
    話是他，但是交毒品海洛因給我的不是他，是一個不認識的
    人」等語，然查證人崔原榮於回答上述問題時，態度猶豫一
    度沈默不語，此有原審96年2月5日審理筆錄在卷可稽，其所
    稱交付毒品之人非被告甲○○等語之證述是否可採，已非無
    疑，況證人崔原榮亦證稱其係因向被告甲○○購買手提電腦
    而尚有欠款未歸還，且於交互詰問檢察官反詰問提示偵查筆
    錄時，即明確證稱購買電腦與購買毒品之人都是同一個被告
    甲○○等語在卷（見原審卷二第149 頁），故證人崔原榮於
    偵查中所為之證述應屬可採，證人崔原榮事後於原審審理時
    翻異前詞證稱購買毒品之甲○○與被告甲○○不是同一人等
    語，顯係迴護被告甲○○之詞，不足採信，故被告甲○○確
    有於附表一編號三所示之時、地以1次1000 元之價格販賣第
    一級毒品海洛因予證人崔原榮1 次，並取得販賣第一級毒品
    海洛因所得財物1000 元之事實，堪以認定。
  (五)被告甲○○雖辯稱係與證人林士雄合資購買毒品海洛因等語
    ，然查證人林士雄於原審 95年12月8日審理時證稱：「我是
    跟他合資1次，另外向他買2、3次，每次購買金額1、2 千元
    或2、3千元」等語在卷（見原審卷二第46頁），核與證人林
    士雄於偵查中所證述購買毒品之時間在九十四年四、五月間
    、次數2、3次等均相符合（見95年度偵字第768號卷第244頁
    ），自堪採信為真實，且證人林士雄亦證稱確曾與被告甲○○合資購買毒品1次，其餘2、3 次均係向被告甲○○所購買
    ，自無設詞誣陷被告甲○○之理，故被告甲○○空言辯稱其
    均係與證人林士雄合資購買毒品等語，自不足採信，依罪疑
    唯輕及有利於被告之認定，被告甲○○確有於附表一編號四
    所示之時、地以1次2000 元之價格販賣第一級毒品海洛因予
    證人林士雄2次，其取得販賣第一級毒品海洛因所得財物400
    0元之事實，堪以認定。
  (六)證人陳偉棋於原審 95年12月8日審理時固證稱伊未曾向被告
    甲○○購買毒品，但曾經合資購買毒品1、2次，其於偵查中
    之證詞係因當時在勒戒不記得講什麼等語，然查證人陳偉棋
    於偵查中即結證稱：「向甲○○買海洛因，每星期買1、2次
    ，1次約買1千或2千元，1千元約買0.15公克的海洛因，從94
    年7月至9月間都在甲○○礁溪鄉白石腳住處4 樓買的，或在
    他住處巷口超商外面由甲○○交貨」等語（見他字第一三七
    五號偵查卷第二十五頁），其就向被告甲○○購買毒品之次
    數、時間、地點等情證述明確，且經檢察官提示扣得之帳單
    「阿奇、0000000000、2 萬壹仟元+5佰」時，亦證稱其上之
    記載即係其購買毒品海洛因之記載，其證詞並無模糊或矛盾
    之處。而證人陳偉棋係於95年8月14 日勒戒，而偵查中製作
    筆錄係於95年9月21日始接受檢察官偵查訊問，相隔已達1月
    多，尚無所謂因毒癮而意識不清之可能，且證人陳偉棋於偵
    查中所陳述之內容均十分具體明確，顯無意識不清之情形，
    故證人陳偉棋於原審審理中翻異前詞所為之證述，實有瑕疵
    ，顯係迴護被告甲○○之詞，不足採信。依罪疑唯輕及有利
    於被告認定，被告甲○○確有於附表一編號五所示之時、地
    以每次1000元之價格販賣第一級毒品海洛因予證人陳偉棋12
    次，並取得販賣第一級毒品海洛因所得財物12000 元之事實
    ，亦堪以認定。
  (七)被告甲○○、丙○○雖均辯稱並未販賣海洛因予證人王朝明
    等語，而證人王朝明於原審審理時業已死亡而無法到庭，有
    法務部戶役政連結作業系統個人基本資料一份在卷可按（見
    原審卷（一）第182 頁）。然查證人王朝明於偵查中具結證
    稱：「乙○○不認識，甲○○及丙○○都有接電話，我向他
    們購買2 次」、「（打電話何人接？）有時候甲○○接電話
    ，有時候是丙○○接電話」、「扣案帳單上載阿明00000000
    0是我家電話」等語明確（見94年度核退字第142號偵查卷第
    22、23頁），核與扣得之帳單上記載「阿明、00000000、50
    」相符（見95年度偵字第768號卷第23 頁），而被告丙○○
    亦自承與證人王朝明不太熟，則證人王朝明當無設詞誣陷被
    告之必要，關於證人王朝明於偵查中所為之證詞，被告及辯
    護人於本院準備程序亦表示對其證據能力並無意見（見本院
    96年4月27 日準備程序筆錄），自堪以採信。被告甲○○、
    丙○○上開辯解，顯係卸責之詞，不足採取，被告甲○○、
    丙○○有於附表二編號一所示之時間、地點，以每次500 元
    之價格共同販賣海洛因予證人王朝明2 次之事實足堪認定。
  (八)證人吳忞德於偵查中結證稱：「自94年3月至6月向甲○○購
    買海洛因，次數有20次，每次買1、2千元，不知甲○○老婆
    之姓名，他老婆有從他住處門口縫塞海洛因給我……如果人
    家跟甲○○拿毒品或海洛因，甲○○沒空，就是丙○○送去
    的，丙○○有送給我過」等語（見95年度偵字第768 號偵查
    卷第175~177 頁），於原審審理時於檢察官提示偵查筆錄時
    ，即明確證稱其確有如偵查筆錄所載向被告甲○○、乙○○
    、丙○○購買海洛因之情形在卷（見原審卷二第41、42頁）
    ，故堪認證人吳忞德於偵查中所為之證詞可採。證人吳忞德
    於原審審理時固改稱不能確定塞海洛因的人是否為被告乙○○等語，然依證人吳忞德於審理中所述，其認識甲○○，乙○○是甲○○的太太，而證人吳忞德於偵查中既明確證稱係
    甲○○老婆從門縫塞海洛因予伊等語，且其於警方詢問時亦
    經提示被告乙○○之照片予其指認一節，亦經證人吳忞德於
    原審審理時證述明確，故證人吳忞德對於是否係被告乙○○
    交付海洛因等情，自無誤認之可能，況被告乙○○於偵查中
    自承其大部分係住在宜蘭縣礁溪鄉○○路○段103巷2號4樓等
    語在卷（見94年度偵字第2849號偵查卷第21~22 頁），自亦
    無其他之女子以被告甲○○之配偶自居而交付海洛因予他人
    之可能，故證人吳忞德於原審審理時改稱不確定是否為被告
    乙○○交付海洛因等語，自係迴護被告乙○○之詞，不足採
    信。至證人吳忞德又稱其於偵查中所述之丙○○不確定是否
    在庭之被告丙○○等語，然證人吳忞德於偵查中業已具結證
    述其認識被告丙○○，他都在甲○○那邊等語明確（見95年
    度偵字第768號偵查卷第175~177頁），則證人吳忞德既認識
    被告丙○○，又於偵查中為被告丙○○有交付海洛因之證述
    ，當無誤認之虞，且經檢察官提示偵查筆錄時，證人吳忞德
    亦證稱其於偵查中所述實在等語，故證人吳忞德於原審審理
    時翻異前詞改稱不確定是否為在庭之被告丙○○等語，亦屬
    迴護被告丙○○之詞，不足為據。故被告甲○○、乙○○、
    丙○○共同於附表三編號一所示之時間、地點，以每次1000
    元之代價，販賣海洛因予證人吳忞德20次，而取得販賣第一
    級毒品海洛因所得2萬元之事實堪以認定。
  (九)證人林文志於原審95年12月8日審理時固翻異前詞證稱：「
    那個女的不是被告乙○○，我都叫那個女子嫂子，在偵查中
    所講的乙○○不是在庭被告乙○○」等語，然查證人林文志
    於偵查中結證稱：「我是去甲○○礁溪四樓住處買，有時買
    海洛因，有時買安非他命」、「安非他命約一星期買二、三
    次，每次約五百至一千元，海洛因一天買一次，每次買五百
    至一千元」、「有時甲○○會向乙○○交代，乙○○開門，
    我跟她說要找天來，他說天來不在，我說有事要找天來，要
    跟他拿東西，她說天來有放她那邊，要付現金才會給我，如
    果要欠，要跟天來說」、「（除了至甲○○住處拿毒品外，
    有無外送？）甲○○有時會送，而丙○○有時向甲○○拿毒
    品，有時會叫丙○○拿下來，說樓下有朋友在等」等語（見
    95年度偵字第768號卷第100、101 頁）。其已就被告乙○○
    、丙○○於被告甲○○不在時交付毒品之情形證述明確，且
    依被告乙○○於偵查中自承其大部分係住在宜蘭縣礁溪鄉○○路○段103巷2號4樓等語（見94年度偵字第2849號偵查卷第
    21~22 頁），自無他人為被告甲○○之配偶而亦居住於上開
    住處之可能，故證人林文志於偵查中證稱曾向被告乙○○拿
    毒品等情，自堪採信為真，證人林文志於原審審理中改稱所
    指之乙○○非被告乙○○等語，顯係事後迴護被告乙○○之
    詞，不足採信。至於證人林文志於原審審理中雖又改稱其係
    與被告丙○○合資購買毒品而請被告甲○○調等語，然證人
    林文志於偵查中均未提及與被告丙○○合資購買毒品一事，
    而係證述有時向甲○○拿毒品，會叫丙○○拿下來等語在卷
    （見95年度偵字第768號偵查卷第101頁），且證人林文志於
    原審審理中又證稱：有時是跟甲○○合資後，我去找甲○○
    拿毒品，甲○○叫丙○○拿下來給我等語（見原審卷二第30
    頁），則證人林文志於原審審理時前後所述已有不符，因偵
    查中距離案發時間較近，較無事後串謀或迴護被告之機會，
    而證人林文志與被告甲○○、丙○○、乙○○間並無何仇怨
    嫌隙，自無設詞誣陷被告之必要，果被告甲○○、丙○○、
    乙○○確未販賣毒品予證人林文志，證人林文志自無於偵查
    中為此證述之可能，故可認證人林文志於偵查中所為證述之
    情節與事實相符，堪可採信，依罪疑唯輕及有利於被告認定
    ，被告甲○○、乙○○、丙○○共同於附表三編號二所示之
    時間、地點，以每次500 元之代價，販賣海洛因予證人林文
    志120次，而取得販賣第一級毒品海洛因所得6萬元，及共同
    於附表五編號一所示之時間、地點，以每次500 元之代價，
    販賣安非他命予證人林文志32次，而取得販賣第二級毒品安
    非他命所得16000元之事實，均堪以認定。
  (十)證人李漢傑於原審95年12月8 日審理中更異前詞改稱伊於偵
    查中所述之乙○○並非在庭之被告乙○○等語，然查，證人
    李漢傑於偵查中結證稱：「（警訊中稱九十四年五、六月在
    甲○○礁溪路七段一０三巷二號四樓住處購買安非他命約三
    、四次，每次約一、二千元，是否實在？）實在」「（有無
    向甲○○買過？）他老婆曾經拿過安非他命給我，從她家門
    縫拿，也有進她家拿過，是我拿錢給甲○○，他太太拿安非
    他命給我」等語（見 95年度偵字第768號偵查卷第179 ~180
    頁），已就被告乙○○曾經交付安非他命予證人李漢傑一事
    證述明確，而被告乙○○於偵查中自承其大部分係住在宜蘭
    縣礁溪鄉○○路○段103巷2號4樓等語（見94年度偵字第2849
    號偵查卷第21~22 頁），核與證人李漢傑所述，在該處向被
    告甲○○之太太拿海洛因等情相符，故證人李漢傑於原審審
    理時改稱非被告乙○○交付海洛因等語，顯係迴護被告乙○○之詞，不足採信。至證人李漢傑於原審審理中又改稱係與
    被告甲○○合資購買海洛因等語，然證人李漢傑自承於94年
    6月2日出獄後才與被告甲○○認識，而以安非他命毒品之價
    格係屬昂貴，取得不易，且為政府嚴予查緝之犯罪，凡為販
    賣者，苟無利可圖，應無甘冒被查緝法辦重刑之危險，平白
    無端義務為該買賣之工作，而被告甲○○與證人李漢傑間既
    係剛認識不久，交情不深，並非親故至交，苟無利得，被告
    甲○○豈會甘冒重刑之風險，一再提供證人李漢傑取得安非
    他命之理，況證人李漢傑若確係與被告甲○○合資購買安非
    他命，對於合資購買之金額、數量應有一定之認識，然證人
    李漢傑對於合資之次數、金額、數量等細節，均表示不清楚
    ，實與常情有違，故證人李漢傑於原審審理時翻供改稱其係
    與被告甲○○合資購買安非他命云云，顯不足採，依罪疑唯
    輕及有利於被告認定，被告甲○○、乙○○共同於附表四編
    號一所示之時間、地點，以每次1000元之代價，販賣安非他
    命予證人李漢傑3 次，而取得販賣第二級毒品安非他命所得
    30000元之事實，堪以認定。
  (十一)被告甲○○雖辯稱其係與證人王欽澤合資購買毒品等語；被
    告乙○○雖辯稱並不認識證人王欽澤等語，然查被告甲○○
    及乙○○確有販賣安非他命予證人王欽澤等情，業經證人王
    欽澤於偵查時結證稱：「九十四年二、三月間開始向甲○○
    買安非他命，最後一次是在被抓的前一天，也就是九十四年
    九月十九日早上七、八到他礁溪住處購買，總共跟他買過二
    次，每次買一千元」、「（買毒品之前，是否都是打他電話
    跟他連絡？）是，都是打0000000000號行動電話跟他買毒品
    ，二次交易地點都是他住處，都是現金交易」、「我跟他買
    品時乙○○也都在場，她也都知道」等語（見九十四年度核
    退字第一四二號偵查卷第三十五頁、三十六頁）。於原審審
    理時經檢察官詢問其於偵查時所稱向甲○○購買毒品之經過
    情形以及所稱跟甲○○買毒品時乙○○都在場，也都知道等
    語是否實在時亦回答稱：「實在」（見原審卷二第二十五頁
    、二十六頁）。而以被告乙○○於遭警查獲時，迅將帳冊中
    有關記載販賣毒品之對象、金額之2 頁撕下，並藏放於其胸
    罩內等情觀之，被告乙○○若未參與販賣毒品之犯行，何以
    須於警方到場時，將記載有關販賣毒品數量、金額之帳冊撕
    下？足見證人王欽澤所述被告乙○○有與被告甲○○共同販
    賣毒品之事實為真。又查販賣毒品係政府嚴予查緝之違法行
    為，並無公定價格，且出售份量可任意分裝增減，價格亦因
    毒品純度、買賣數量、買賣雙方關係資力、毒品來源是否充
    裕、檢警查緝等因素而有不同，難有客觀之標準，是販賣利
    得除經行為人坦承或價量明確外，實難加以認定，然不論是
    瓶裝或紙包之毒品，均可任意分裝或增減其分量，復可依買
    受人之需求按原包裝賣出或再分裝為小包出售，則無論以原
    包裝賣出或分裝後再行出賣之每包售價，均可因賺取價差而
    牟得利益，至為昭然；況安非他命之毒品價格昂貴，取得不
    易，且為政府嚴予查緝之犯罪，凡為販賣之不法勾當者，苟
    無利可圖，應無甘冒被查緝法辦重刑之危險，平白無端義務
    為該買賣之工作，而被告甲○○、乙○○與證人王欽澤間並
    非親故至交，苟無利得，被告豈會甘冒重刑之風險，為證人
    王欽澤取得安非他命之理，故堪認被告販入安非他命之價格
    必較販出之價格低廉，或以同一價格而減少安非他命之份量
    ，而有從中賺取差額利潤圖利之意圖及事實，此應屬合於論
    理法則，且不違背社會通常經驗之理性判斷，是被告販賣安
    非他命，有營利之意圖，亦可認定。從而，依罪疑唯輕及有
    利於被告認定，被告甲○○、乙○○有於附表四編號二所示
    之時間、地點，以每次1000元之代價，共同販賣安非他命予
    證人王欽澤2次之事實，堪以認定。
  (十二)證人林志宗於原 95年12月8日審理時固翻異前詞改稱未曾向
    被告乙○○買過毒品，偵查中所述係藥癮發作，精神不好等
    語，然查，證人林志宗於偵查中明確指稱：「我是向甲○○
    購買，但有一次甲○○不在，由乙○○拿安非他命到她家巷
    口的超商樓下給我」、「從六、七、八月開始買，約有十次
    ，都是買安非他命，一次買五百元，都是甲○○拿安非他命
    給我，但其中一次是乙○○拿給我，均在他家巷口的超商樓
    下給我」等語（見 95年度偵字第768號偵查卷第86頁），而
    證人林志宗雖於原審審理時改稱其於偵查中係藥癮發作意識
    不清等語，然依證人林志宗於偵查中接受檢察官訊問前，檢
    察官詢問其精神狀況如何時，證人林志宗當庭陳稱並無毒癮
    發作，且意識清楚等語在卷，況依證人林志宗於偵查中所證
    述之內容觀之，證人林志宗對於檢察官詢問「甲○○、乙○○如何稱呼你？」答稱：「和尚」、「帳冊內和尚二千五百
    何意？」答稱：「我欠他的，因我向他們購買安非他命所欠
    的錢」等語，均能對答如流。又就其以0000000000之電話聯
    絡被告甲○○、自94年6、7、8月開始購買，約有10 次、扣
    案帳單上「糖」係指安非他命等情（均參見95年度偵字第76
    8頁偵查卷第85、86 頁），就其電話號碼、購買之時間、次
    數、「糖」所指之含意等，均可清楚陳述，顯無意識不清之
    情形甚明，與證人林志宗所述於偵查中有意識不清之情形有
    違，其於原審審理中所為之證述，自有瑕疵，況偵查中距離
    案發時間較近，較無事後串謀或迴護被告之機會，綜上，可
    認證人林志宗於偵查中所證述之情節與事實相符，堪可採信
    。至被告甲○○雖辯稱其係與證人林志宗合資購買毒品等語
    ，然以安非他命毒品之價格昂貴，取得不易，且為政府嚴予
    查緝之犯罪，凡為販賣者，苟無利可圖，應無甘冒被查緝法
    辦重刑之危險，平白無端義務為該買賣之工作，而被告甲○○與證人林志宗既非屬親故至交，苟無利得，被告甲○○豈
    會甘冒重刑之風險，一再提供證人林志宗取得安非他命之理
    ，故堪認被告販入安非他命之價格必較販出之價格低廉，或
    以同一價格而減少安非他命之份量，而有從中賺取差額利潤
    圖利之意圖及事實，此應屬合於論理法則，且不違背社會通
    常經驗之理性判斷，是被告甲○○販賣安非他命，有營利之
    意圖，亦可認定。從而，被告甲○○、乙○○有於附表四編
    號三所示之時間、地點，以每次500 元之代價，共同販賣安
    非他命予證人林志宗10次之事實，堪以認定。
二、被告等始終否認有販賣毒品海洛因及安非他命情事，致無從
    得知其購入海洛因與安非他命之確實價格，惟參以海洛因及
    安非他命害人匪淺，政府懸為禁令，禁止非法買賣，若非有
    利可圖，被告當無甘冒重典而販賣之理，且販賣毒品係屬違
    法行為，非可公然為之，不論是瓶裝或紙包之海洛因或安非
    他命，均可任意分裝增減其分量，而每次買賣之價量，亦隨
    時依雙方關係之深淺、當時之資力、需求程度及對行情之認
    知等因素，機動地調整，販賣之利得，除經坦承犯行，或價
    量俱臻明確外，委難查得實情，職是之故，即使未經查得實
    際販賣之利得，但除非別有事證，足認係按同一價量委買或
    轉售，確未牟利外，尚難執此遽認非法販賣之證據有所未足
    ，致知過坦承者難辭重典，飾詞否認者反得僥倖，而失情理
    之平。以本件而論，被告等與證人林錦城、林憲雄、崔原榮
    、張世昌、林士雄、丙○○、李漢傑、王欽澤、林志宗、王
    朝明、吳忞德、林文志、陳偉棋等人並非親故摯友，苟無得
    利，被告豈有甘冒重刑而販售毒品之理，故被告有販售毒品
    海洛因及安非他命圖利等情，已昭然若揭。
三、綜上所述，本件事證明確，被告甲○○、乙○○、丙○○意
    圖營利而單獨或共同於如附表一至五所示之時間、地點販賣
    第一級毒品海洛因或第二級毒品安非他命之犯行洵堪認定，
    應依法論科。被告甲○○、乙○○之共同選任辯護人於本院
    審理時另聲請傳喚證人林錦城、林憲雄、崔原榮、林士雄、
    丙○○、李漢傑、王欽澤、林志宗、吳忞德、林文志、陳偉
    棋、乙○○等人；被告乙○○之共同選任辯護人聲請傳喚證
    人丙○○、李漢傑、王欽澤、林志宗、吳忞德、林文志、甲○○等人以查明被告甲○○、乙○○與丙○○由無如原判決
    附表所載之販賣海落因或安非他命給證人乙節。惟按證人已
    由法官合法訊問，且於訊問時予當事人詰問之機會，其陳述
    明確別無訊問之必要者，不得再行傳喚。刑事訴訟法第196
    條定有明文。本案辯護人聲請傳喚之上開證人於原審均已到
    庭作證且於訊問時予當事人詰問之機會，其陳述已臻明確，
    故認無再予調查之必要，併予敘明。
參、論罪之理由：
一、查被告等人行為後，刑法於94年2月2日修正公布，95年7月1
    日施行。按行為後法律有變更者，適用行為時之法律，但行
    為後之法律有利於行為人者，適用最有利於行為人之法律，
    現行刑法第2條第1項訂有明文。此條規定係規範行為後法律
    變更所生新舊法律比較適用之準據法，本身尚無比較新舊法
    之問題，應一律適用裁判時之現行刑法第2 條規定以決定適
    用之刑罰法律。又本次刑法修正之比較新舊法，應就罪刑有
    關之共犯、未遂犯、想像競合犯、牽連犯、連續犯、結合犯
    ，以及累犯加重、自首減輕暨其他法定加減原因（如身分加
    減）與加減例等一切情形，綜其全部罪刑之結果而為比較（
    參照最高法院95年5月23日95年度第8次刑庭會議決議）。經
    查：
I、與罪、刑有關且須依修正後刑法第2條第1項規定為利、弊之
    比較以定如何適用之法律變更部分：
  (一)本件被告等人所犯多次販賣第一級毒品、第二級毒品之犯行
    ，若依刪除前之刑法第56條連續犯之規定，被告上開犯行，
    分別得論以連續犯一罪，且所量處之刑度最多僅分別為販賣
    第一級毒品罪、販賣第二級毒品罪法定最高本刑再加二分之
    一（法定本刑為死刑、無期徒刑之部分，不得加重）。若依
    95年7月1日生效施行之刑法規定，於刪除連續犯規定後，被
    告所犯各次之販賣第一級毒品、販賣第二級毒品之犯行，分
    論併罰後，所量處之刑度最高可達各次販賣第一級毒品罪、
    販賣第二級毒品罪法定最高本刑之相加。是比較新舊法之結
    果，新法並非較有利於被告等人。
  (二)修正前刑法第64條第2 項原規定：「死刑減輕者，為無期徒
    刑，或為15年以下12年以上有期徒刑」，而修正前刑法第65
    條第2項原規定：「無期徒刑減輕者，為7年以上有期徒刑」
    ，於本次修正後刑法第64條第2 項規定：「死刑減輕者，為
    無期徒刑」，而修正後刑法第65條第2 項則規定：「無期徒
    刑減輕者，為20年以下15年以上有期徒刑」，比較新、舊法
    適用結果，修正後分別將刑法第64條第2項、第65條第2項之
    死刑、無期徒刑減輕規定，由「為無期徒刑，或為15年以下
    12年以上有期徒刑」、「為7年以上有期徒刑」，提高為「
    為無期徒刑」、「為20年以下15年以上有期徒刑」，是修正
    後之規定並非較有利於被告等人。
  (三)修正前刑法第33條第5款原規定：「罰金：（銀元）1元以上
    」，復依罰金罰鍰提高標準條例第1條前段規定提高為10 倍
    ，折算新臺幣為30元；於本次修正後刑法第33條第5 款規定
    ：「罰金：新臺幣1 千元以上，以百元計算之」，依修正前
    法律之規定，被告等人所犯販賣第一級毒品罪若併科罰金，
    其最高度為新臺幣1千萬元，最低度為新臺幣30 元；所犯販
    賣第二級毒品罪若併科罰金，其最高度為新臺幣7 百萬元，
    最低度為新臺幣30元；若依修正後之法律規定，被告等人所
    犯販賣第一級毒品罪，其最高度為新臺幣1 千萬元，最低度
    為新臺幣1 千元，所犯販賣第二級毒品罪，若併科罰金，其
    最高度為新臺幣7百萬元，最低度為新臺幣1千元，是修正後
    之規定並非較有利於被告等人。
  (四)修正前刑法第51條第5 款規定：「數罪併罰，分別宣告其罪
    之刑，宣告多數有期徒刑者，於各刑中之最長期以上，各刑
    合併之刑期以下，定其刑期，但不得逾二十年。」修正後同
    條款則規定「數罪併罰，分別宣告其罪之刑，宣告多數有期
    徒刑者，於各刑中之最長期以上，各刑合併之刑期以下，定
    其刑期。但不得逾三十年。」。是比較新舊法之結果，新法
    並非較有利於被告等人。
  (五)綜上，揆諸前揭最高法院決議及修正後刑法第2條第1項前段
    之規定，綜合本件被告等人全部罪刑之結果而為比較，被告
    等人行為後修正之刑法並非較有利於被告等人，本件應適用
    被告等人行為時即修正前刑法之相關規定。
II、毋須依修正後刑法第2條第1項規定為利、弊之比較以定如何
    適用之法律修正部分：
    刑法條文雖經修正，但若僅屬單純之文字修飾，或將實務見
    解或法理明文化，而不涉及刑罰之輕重、構成要件之變更，
    或其他有利、不利於行為人之情形者，即無庸依刑法第2 條
    第1 項之規定比較新舊法，而應依一般法律適用原則，適用
    「裁判時法」處斷（參照最高法院 95年11月7日第21次刑事
    庭會議決議意旨）。經查：
  (一)刑法第11條於95年7月1日亦經修正生效施行，惟修正後之規
    定僅係將得適用刑法總則規定之刑事特別法範圍由原規定之
    「其他法令有刑罰之規定者」，更明確化為「其他法律有刑
    罰或保安處分之規定者」，此一修正尚不涉及行為人罪刑之
    結果，故無新舊法比較之問題。
  (二)修正前刑法第28條原規定：「二人以上共同實施犯罪之行為
    者，皆為正犯」，於本次修正後則規定：「二人以上共同實
    行犯罪之行為者，皆為正犯」，揆諸本條之修正理由係為釐
    清陰謀共同正犯、預備共同正犯、共謀共同正犯是否合乎本
    條規定之正犯要件。而本案被告等人所涉之販賣第一級毒品
    犯行，既屬實行犯罪行為之正犯，則上開修正自無所謂有利
    或不利於被告等人之情形，應逕行適用修正後之規定。
  (三)修正前刑法第47條原規定：「受有期徒刑之執行完畢，或受
    無期徒刑或有期徒刑一部之執行而赦免後，5 年以內再犯有
    期徒刑以上之罪者，為累犯，加重本刑至二分之一」，於本
    次修正後則規定：「受徒刑之執行完畢，或一部之執行而赦
    免後，5 年以內故意再犯有期徒刑以上之罪者，為累犯，加
    重本刑至二分之一。第98條第2 項關於因強制工作而免其刑
    之執行者，於受強制工作處分之執行完畢或一部之執行而免
    除後，5 年以內故意再犯有期徒刑以上之罪者，以累犯論」
    。查被告有事實欄所載之受有期徒刑執行完畢之情形，有本
    院被告甲○○、丙○○之前案紀錄表在卷可憑，其於5 年以
    內故意再犯本件有期徒刑以上之罪，不論依修正前之刑法第
    47 條，或修正後之刑法第47條第1項之規定，均構成累犯，
    對被告甲○○、丙○○二人而言並無所謂有利或不利之情形
    ，應逕行適用修正後之規定。
  (四)修正前刑法第59條原規定：「犯罪之情狀可憫恕者，得酌量
    減輕其刑」，於本次修正後則規定：「犯罪之情狀顯可憫恕
    ，認科以最低度刑仍嫌過重者，得酌量減輕其刑」，上開條
    文修正前與修正後雖用語不同，但實質內涵則相同，對被告
    等人而言並無所謂有利或不利之情形，應逕行適用修正後之
    規定。
二、查海洛因、安非他命分係毒品危害防制條例第2條第2項第 1
    款、第2 款所規定之第一、二級毒品，是核被告甲○○基於
    販售營利之意圖而將海洛因售予如附表一至三所示之人所為
    ；被告丙○○基於販售營利之意圖將海洛因售予如附表二、
    三所示之人所為；被告乙○○基於販售營利之意圖將海洛因
    售予如附表三所示之人所為，均係犯毒品危害防制條例第 4
    條第1 項之販賣第一級毒品罪，被告甲○○、乙○○基於販
    售營利之意圖而將安非他命售予如附表四、五所示之人所為
    ；被告丙○○基於販售營利之意圖將安非他命售予如附表五
    所示之人所為，均係犯毒品危害防制條例第4條第2項之販賣
    第二級毒品罪。被告甲○○與丙○○間就附表二、被告甲○○與丙○○、乙○○間就附表三、五、被告甲○○與乙○○
    間就附表四之犯行，均有犯意聯絡及行為分擔，均應依刑法
    第28條之規定，論以共同正犯。被告販賣第一級毒品海洛因
    及第二級毒品安非他命前後，持有海洛因、安非他命之低度
    行為，分別應為販賣海洛因、販賣安非他命之高度行為所吸
    收，均不另論罪。又被告先後多次販賣第一級毒品海洛因、
    先後多次販賣第二級毒品安非他命之犯行，均時間緊接，方
    法相同，分別觸犯構成要件相同之罪，顯均係基於概括犯意
    而為之，分別應依修正前刑法第56條連續犯之規定論以一罪
    ，並就販賣第一級毒品罪法定本刑得併科罰金部分，販賣第
    二級毒品罪法定本刑有期徒刑及得併科罰金部分，依法加重
    其刑（至於販賣第一級毒品罪及販賣第二級毒品罪法定本刑
    為死刑、無期徒刑之部分，依修正前刑法第64條第1 項、第
    65條第1 項之規定，均不得加重其刑）。被告三人所犯上開
    連續販賣第一級毒品罪、連續販賣第二級毒品罪二罪間，犯
    意各別，行為互殊，應予分論併罰。查被告甲○○前因犯贓
    物案件，經判處有期徒刑5月確定，於92年9月15日入監執行
    ，於92年12月30日易科罰金執行完畢；丙○○前因犯偽造文
    書及毒品危害防制條例案件，經判處有期徒刑3月、10 月，
    定應執行刑1年確定，於93年1月9日入監執行，於93年12 月
    27日縮刑期滿執行完畢，有本院被告全國前案紀錄表附卷可
    按，渠二人於有期徒刑之執行完畢後，五年以內再犯有期徒
    刑以上之罪，為累犯，應依刑法第47條第1 項之規定，就販
    賣第一級毒品罪法定本刑得併科罰金部分，販賣第二級毒品
    罪法定本刑有期徒刑及得併科罰金部分，依法遞加重其刑（
    至於販賣第一級毒品罪及販賣第二級毒品罪法定本刑為死刑
    、無期徒刑之部分，依法均不得加重其刑）。另參酌被告三
    人販賣海洛因、安非他命對象及次數均不多，交易數額尚非
    甚鉅，且未有大量囤積預備販賣之海洛因、安非他命毒品扣
    案，其所為之販毒行為對於他人及國家社會侵害之程度尚非
    屬重大等一切情狀，認被告販賣第一級、第二級毒品之犯罪
    情節與毒品危害防制條例第4條第1項死刑或無期徒刑之法定
    本刑、同條例第4條第2項無期徒刑或七年以上有期徒刑之法
    定本刑相較，縱對之科以最低度法定刑均猶嫌過重，其等犯
    罪情節當非與大盤毒梟者可資等同併論，是依一般國民生活
    經驗法則，實屬情輕法重，當足引起一般人之同情，是本院
    認為被告三人販賣第一、二級毒品之所為，均顯有堪資憫恕
    之處，認科以最低度刑仍嫌過重，爰均依刑法第59條之規定
    減輕其刑，其中就販賣第一級毒品罪法定本刑得併科罰金部
    分，販賣第二級毒品罪法定本刑有期徒刑及得併科罰金部分
    ，並應先遞加後減之。又公訴人雖僅就附表一編號一至四、
    附表二至五之犯行提起公訴，然檢察官就犯罪事實一部起訴
    者，其效力及於全部，本件被告甲○○就附表一編號五之犯
    行，與上揭論罪科刑附表一編號一至四、附表二、三之部分
    有連續犯之關係，已如上述，且經檢察官移送併辦，本院自
    應就附表一編號五之部分一併加以裁判，併此敘明。
肆、原判決應予撤銷之理由及科刑部分：
一、原審就被告三人之犯行認罪證明確，對被告等人為有罪科刑
    之判決，固非無見。惟查犯毒品危害防制條例第四條至第
    九條、第十二條、第十三條或第十四條第一項、第二項之罪
    者，其供犯罪所用或因犯罪所得之財物，均沒收之，如全部
    或一部不能沒收時，追徵其價額或以其財產抵償之。同條例
    第十九條第一項定有明文。又毒品危害防制條例第十八條第
    一項規定，得諭知沒收並銷燬之者，以查獲之毒品及專供製
    造或施用毒品之器具為限，並不及於毒品之外包裝。而毒品
    外包裝既係用於包裹毒品，防其裸露、潮濕，便於攜帶販賣
    ，亦係供販賣毒品所用之物，應依毒品危害防制條例第十九
    條第一項之規定宣告沒收之，方屬適法。本件扣案之第一級
    毒品海洛因四包，經送法務部調查局鑑定之結果，含第一級
    毒品海洛因部分，合計淨重3.76公克，至於空包裝部分，則
    秤出重量為0.97公克，有上述法務部調查局94年12月14日調
    科壹字第300001378號鑑定書在卷可稽（見95年度偵字第768
    號卷第56頁），顯見毒品與外包裝係可析離秤重，並非無從
    與毒品析離，則毒品外包裝部分，自係供販賣毒品犯罪所用
    之物，另扣案撕下之帳單2張、分裝袋3包、分裝袋30個，為
    被告甲○○所有之物，業據其供承在卷，且為供其販賣第一
    級、第二級毒品所用之物，應併依毒品危害防制條例第十九
    條第一項之規定宣告沒收之，方屬適法。原判決就毒品外包
    裝部分依毒品危害防制條例第十八條第一項前段之規定宣告
    沒收銷燬之，其餘撕下之帳單2張、分裝袋3包、分裝袋30個
    部分，竟依刑法第三十八條第一項第二款之規定宣告沒收，
    自有未當現行刑法第2條第1項明文規定：「行為後法律有
    變更者，適用行為時之法律。但行為後之法律有利於行為人
    者，適用最有利於行為人之法律」。惟此「法律變更」與法
    律修正之概念有別；所謂法律變更應係指因法律修正而「刑
    罰」有實質之更異而言（如修正後新舊法法定本刑輕重變更
    或犯罪構成要件寬嚴不同），始有依上開規定為準據法而比
    較適用新法或舊法之問題。如新舊法處罰之輕重仍然相同（
    例如僅形式上修正法律用語或條次移列），並無有利或不利
    之情形，即無適用上開規定為比較之餘地，自應依一般法律
    適用之原則，適用現行、有效之裁判時法。原判決理由二之
    （一）既說明「本件被告共同犯罪部分，不論新、舊法均應
    論以共同正犯，對被告並無較有利或較不利之情形」（見原
    判決第14頁第17至19行）；判決理由二之（五）既說明「累
    犯部分不論新、舊法均應論以累犯，對被告並無較有利或較
    不利之情形」（見原判決第15頁第14至16行）等語，確又論
    述：「綜合上開新舊法比較之結果，顯然新法並非較有利於
    被告，依上揭刑法第2條第1項規定，本件即應適用行為時法
    即95年7月1日修正生效施行前之刑法規定」等語（見原判決
    第15頁第24行至26行），而就刑法第28條、第47條部分認應
    適用修正前之規定，亦欠允當。被告甲○○、乙○○、丙○○提起上訴，猶執陳詞否認犯罪，並指摘原審判決不當，上
    訴固無理由，惟因原判決既有上揭可議之處，爰由本院將原
    判決撤銷改判，並審酌被告三人於犯後猶飾詞否認犯行，毫
    無悔意之態度等一切情狀，分別量處如主文所示之刑，並定
    其應執行之刑，以示懲儆。
二、扣案之第一級毒品海洛因4小包（合計淨重3.76 公克），係
    查獲之第一級毒品海洛因，應依毒品危害防制條例第18條第
    1 項前段之規定，諭知沒收銷燬之。扣案之海洛因外包裝重
    0.97公克，係供販賣毒品犯罪所用之物，應依毒品危害防制
    條例第十九條第一項之規定宣告沒收之。另扣案撕下之帳單
    2張、分裝袋3包、分裝袋30個，為被告甲○○所有之物，業
    據其供承在卷，且為供其販賣第一級、第二級毒品所用之物
    ，應併依毒品危害防制條例第十九條第一項之規定宣告沒收
    之。又被告甲○○、乙○○、丙○○販賣第一級毒品所得財
    物分別為100900元、80000元、81000元，被告甲○○、乙○○、丙○○販賣第二級毒品所得財物分別為26000元、26000
    元、16000 元，雖均未扣案，仍應依毒品危害防制條例第19
    條第1 項之規定，宣告沒收之，如全部或一部不能沒收時，
    以其財產抵償之。至扣案之安非他命吸食器1組、提撥器2支
    、攪拌器1台、帳冊1本、房屋租賃契約書1份、注射針筒3支
    、提撥器2支、FM2計53顆、FM2破碎顆粒毛重5.5公克，雖係
    被告所有之物，然被告均已否認與本案有關，且查無證據證
    明上開物品係供被告販賣第一、二級毒品所用之物，爰均不
    另為沒收之宣告，附此敘明。
伍、不另為無罪諭知部分：
一、公訴意旨另以：被告甲○○基於販賣第一級毒品海洛因之概
    括犯意，分別於如附表六所示之時間、地點、次數、金額及
    方式，連續販賣第一級毒品海洛因予張世昌、丙○○，因認
    被告甲○○此部分另涉犯毒品危害防制條例第4條第1項之販
    賣第一級毒品罪嫌等語。
二、按犯罪事實應依證據認定之，無證據不得認定犯罪事實；不
    能證明被告犯罪者，應諭知無罪之判決，刑事訴訟法第 154
    條第2項、第301條第1 項分別定有明文。次按，依刑事訴訟
    法第161條第1項之規定，檢察官對於起訴之犯罪事實，應負
    提出證據及說服之實質舉證責任，倘其所提出之證據，不足
    為被告有罪之積極證明，或其指出證明之方法，無從說服法
    院以形成被告有罪之心證，基於無罪推定之原則，自應為有
    利於被告之認定（最高法院 92年台上字第128號判例意旨參
    照）。
三、公訴人認為被告甲○○有前揭附表六之販賣第一級毒品之罪
    嫌，無非係以證人張世昌、丙○○之證述為其主要論據。訊
    據被告甲○○堅決否認涉有公訴人所指此部分之販賣第一級
    毒品之犯行，並辯稱：並未販賣第一級毒品海洛因予張世昌
    、丙○○等語。經查：
（一）證人張世昌於偵查中固證稱其係叫其女友蔡宜英向被告甲○○購買毒品等語，然查證人蔡宜英於偵查時證稱：「沒
      有幫張世昌向被告甲○○買毒品，我們是去討錢，而甲○○並沒有拿毒品給我」等語（見 95年度偵字第768號偵查
      卷第250 頁），於原審審理時亦證稱：「證人張世昌並沒
      有叫我去向甲○○拿毒品，應該是他記錯，我們有去討錢
      ，但甲○○沒錢，會先還2、3千元，但不曾用毒品抵債」
      等語，經核證人蔡宜英於偵查及原審審理時所證述之情節
      均相一致，證人張世昌於偵查中之證述顯與證人蔡宜英所
      證述之情節不符，則證人張世昌於偵查中所證稱有請證人
      蔡宜英向被告甲○○購買毒品云云，顯有瑕疵，何況證人
      張世昌於原審審理時更異前詞，改稱並未向被告甲○○購
      買毒品等語，故不能僅依證人張世昌於偵查中有瑕疵之證
      述，遽認被告甲○○有於如附表六編號一所示之時間、地
      點販賣海洛因予證人張世昌。
（二）被告丙○○雖於偵查中及原審審理時陳稱於 94年9月20日
      為警查獲當天有請被告甲○○幫忙買海洛因等語，然依當
      日查獲之情形觀之，被告甲○○並未在場遭警查獲，且亦
      未於被告丙○○之身上查扣認何海洛因毒品或扣得任何金
      錢，實與被告丙○○所稱當日向被告甲○○購買海洛因等
      情不符，是僅依被告丙○○之證述，尚不足據以認定被告
      甲○○有販賣海洛因予丙○○之犯行。
（三）綜上所述，公訴人所舉證據，均不足為被告甲○○此部分
      有罪之積極證明，此外，復查無其他積極證據證明被告甲○○確有公訴人所指之此部分販賣第一級毒品予張世昌、
      丙○○之犯行，此部分不能證明被告甲○○犯罪，惟因公
      訴人認為此部分若成立犯罪，與上揭論罪科刑之販賣第一
      級毒品罪部分，有連續犯裁判上一罪之關係，爰不另為無
      罪之諭知，附此敘明。
陸、據上論斷，應依刑事訴訟法第369條第1項前段、第364 條、
    第299條第1項前段，毒品危害防制條例第4條第1項、第2 項
    、第18條第1項前段、第19條第1項，刑法第2條第1項前段、
    第11條前段、第28條、第47條第1項、第59 條，修正前刑法
    第56條、第51條第5款、第9款、第10款，判決如主文。
本案經檢察官劉靜婉到庭執行職務。
中　　華　　民　　國　　96　　年　　6 　　月　　21　　日
　　　　　　　　　刑事第七庭    審判長法　官  黃麗生
　　　　　　　　　　　　　　　　　    法　官  許宗和
　　　　　　　 　 　　　　　　　　　　法　官  許錦印
以上正本證明與原本無異。
如不服本判決，應於收受送達後十日內向本院提出上訴書狀，其
未敘述上訴之理由者並得於提起上訴後十日內向本院補提理由書
（均須按他造當事人之人數附繕本）。
                                      書記官  楊妙恩
中　　華　　民　　國　　96　　年　　6 　　月　　26　　日
附錄：本案論罪科刑法條全文
毒品危害防制條例第4條第1項、第2項
製造、運輸、販賣第一級毒品者，處死刑或無期徒刑；處無期徒
刑者，得併科新臺幣1千萬元以下罰金。
製造、運輸、販賣第二級毒品者，處無期徒刑或7年以上有期徒
刑，得併科新臺幣7百萬元以下罰金。
前五項之未遂犯罰之。
附表一
┌──┬───┬────┬───┬───┬────┬─────┬─────┐
│編號│交易時│交易對象│交易次│交易金│交易毒品│販賣之人及│交易地點  │
│    │間    │        │數（均│額（新│        │共犯行為之│          │
│    │      │        │以最有│臺幣）│        │分擔方式  │          │
│    │      │        │利於被│（均以│        │          │          │
│    │      │        │告之次│最有利│        │          │          │
│    │      │        │數計算│於被告│        │          │          │
│    │      │        │）    │之金額│        │          │          │
│    │      │        │      │計算）│        │          │          │
├──┼───┼────┼───┼───┼────┼─────┼─────┤
│一  │94年6 │林錦城  │1次   │500元 │第一級毒│甲○○販賣│宜蘭縣礁溪│
│    │月間某│        │      │      │品海洛因│及交付海洛│鄉○○路7 │
│    │日    │        │      │      │        │因予林錦城│段103巷2號│
│    │      │        │      │      │        │          │4樓甲○○ │
│    │      │        │      │      │        │          │與乙○○之│
│    │      │        │      │      │        │          │住處      │
├──┼───┼────┼───┼───┼────┼─────┼─────┤
│二  │94年5 │林憲雄  │1次   │2400元│第一級毒│甲○○販賣│宜蘭縣礁溪│
│    │月間某│        │      │(購買 │品海洛因│及交付海洛│國小前    │
│    │日    │        │      │約2萬 │        │因予林憲雄│          │
│    │      │        │      │元之海│        │          │          │
│    │      │        │      │洛因僅│        │          │          │
│    │      │        │      │付2400│        │          │          │
│    │      │        │      │元價金│        │          │          │
│    │      │        │      │)     │        │          │          │
├──┼───┼────┼───┼───┼────┼─────┼─────┤
│三  │94年9 │崔原榮  │1次   │1000元│第一級毒│甲○○販賣│宜蘭縣礁溪│
│    │月間某│        │      │      │品海洛因│及交付海洛│加油站前  │
│    │日    │        │      │      │        │因予崔原榮│          │
├──┼───┼────┼───┼───┼────┼─────┼─────┤
│四  │94年4 │林士雄  │2次   │每次  │第一級毒│甲○○販賣│宜蘭縣礁溪│
│    │、5月 │        │      │2000元│品海洛因│及交付海洛│鄉○○路7 │
│    │間    │        │      │      │        │因予林士雄│段103巷2號│
│    │      │        │      │      │        │          │4樓甲○○ │
│    │      │        │      │      │        │          │與乙○○之│
│    │      │        │      │      │        │          │住處或上址│
│    │      │        │      │      │        │          │附近之超商│
│    │      │        │      │      │        │          │外        │
├──┼───┼────┼───┼───┼────┼─────┼─────┤
│五  │94年7 │陳偉棋  │每星期│每次  │第一級毒│甲○○販賣│宜蘭縣礁溪│
│    │月起至│        │1次共 │1000元│品海洛因│及交付海洛│鄉○○路7 │
│    │94年9 │        │計約12│      │        │因予陳偉棋│段103巷2號│
│    │月間某│        │次    │      │        │          │4樓甲○○ │
│    │日止  │        │      │      │        │          │與乙○○之│
│    │      │        │      │      │        │          │住處或上址│
│    │      │        │      │      │        │          │附近之超商│
│    │      │        │      │      │        │          │外        │
└──┴───┴────┴───┴───┴────┴─────┴─────┘
附表二
┌──┬───┬────┬───┬───┬────┬─────┬─────┐
│編號│交易時│交易對象│交易次│交易金│交易毒品│販賣之人及│交易地點  │
│    │間    │        │數    │額（新│        │共犯行為之│          │
│    │      │        │      │臺幣）│        │分擔方式  │          │
├──┼───┼────┼───┼───┼────┼─────┼─────┤
│一  │94年9 │王朝明  │2次   │每次  │第一級毒│以電話與林│宜蘭縣礁溪│
│    │月間某│        │      │500 元│品海洛因│天、丙○○│鄉○○路2 │
│    │日    │        │      │      │        │聯絡後，由│段132巷22 │
│    │      │        │      │      │        │甲○○交付│號甲○○租│
│    │      │        │      │      │        │海洛因予王│屋處      │
│    │      │        │      │      │        │朝明      │          │
└──┴───┴────┴───┴───┴────┴─────┴─────┘
附表三
┌──┬───┬────┬───┬───┬────┬─────┬─────┐
│編號│交易時│交易對象│交易次│交易金│交易毒品│販賣之人及│交易地點  │
│    │間    │        │數    │額（新│        │共犯行為之│          │
│    │      │        │      │臺幣）│        │分擔方式  │          │
├──┼───┼────┼───┼───┼────┼─────┼─────┤
│一  │94年3 │吳忞德  │20次  │每次  │第一級毒│由吳忞德與│宜蘭縣礁溪│
│    │月至6 │        │      │1000元│品海洛因│甲○○聯絡│鄉○○路7 │
│    │月間  │        │      │      │        │後，有時由│段103巷2號│
│    │      │        │      │      │        │甲○○，有│4樓甲○○ │
│    │      │        │      │      │        │時由乙○○│與乙○○之│
│    │      │        │      │      │        │、丙○○交│住處      │
│    │      │        │      │      │        │付海洛因予│          │
│    │      │        │      │      │        │吳忞德    │          │
│    │      │        │      │      │        │          │          │
├──┼───┼────┼───┼───┼────┼─────┼─────┤
│二  │94年3 │林文志  │每天1 │每次  │第一級毒│由林文志與│宜蘭縣礁溪│
│    │月至6 │        │次共計│500元 │品海洛因│甲○○聯絡│鄉○○路7 │
│    │月間  │        │約120 │      │        │後，有時由│段103巷2號│
│    │      │        │次    │      │        │甲○○，有│4樓甲○○ │
│    │      │        │      │      │        │時由乙○○│與乙○○之│
│    │      │        │      │      │        │、丙○○交│住處      │
│    │      │        │      │      │        │付海洛因予│          │
│    │      │        │      │      │        │林文志    │          │
│    │      │        │      │      │        │          │          │
└──┴───┴────┴───┴───┴────┴─────┴─────┘
附表四
┌──┬───┬────┬───┬───┬────┬─────┬─────┐
│編號│交易時│交易對象│交易次│交易金│交易毒品│販賣之人及│交易地點  │
│    │間    │        │數    │額（新│        │共犯行為之│          │
│    │      │        │      │臺幣）│        │分擔方式  │          │
├──┼───┼────┼───┼───┼────┼─────┼─────┤
│一  │94年6 │李漢傑  │3次   │每次  │第二級毒│由李漢傑與│宜蘭縣礁溪│
│    │月間（│        │      │1000元│品安非他│甲○○聯絡│鄉○○路7 │
│    │起訴書│        │      │      │命      │後，由林天│段103巷2號│
│    │誤載為│        │      │      │        │來或乙○○│4樓甲○○ │
│    │5、6月│        │      │      │        │交付安非他│與乙○○之│
│    │間）  │        │      │      │        │命予李漢傑│住處      │
├──┼───┼────┼───┼───┼────┼─────┼─────┤
│二  │94年2 │王欽澤  │2次   │每次  │第二級毒│甲○○、林│宜蘭縣礁溪│
│    │月至9 │        │      │1000元│品安非他│玉花共同販│鄉○○路7 │
│    │月19日│        │      │      │命      │賣及交付安│段103巷2號│
│    │上午7 │        │      │      │        │非他命予王│4樓甲○○ │
│    │、8時 │        │      │      │        │欽澤      │與乙○○住│
│    │許    │        │      │      │        │          │處        │
├──┼───┼────┼───┼───┼────┼─────┼─────┤
│三  │94年6 │林志宗  │10次  │每次  │第二級毒│由林志宗與│宜蘭縣礁溪│
│    │月至8 │        │      │500元 │品安非他│甲○○聯絡│鄉○○路7 │
│    │月間  │        │      │      │命      │，由甲○○│段103巷2號│
│    │      │        │      │      │        │或乙○○交│4樓甲○○ │
│    │      │        │      │      │        │付安非他命│與乙○○住│
│    │      │        │      │      │        │予林志宗  │處附近之超│
│    │      │        │      │      │        │          │商        │
└──┴───┴────┴───┴───┴────┴─────┴─────┘
附表五
┌──┬───┬────┬───┬───┬────┬─────┬─────┐
│編號│交易時│交易對象│交易次│交易金│交易毒品│販賣之人及│交易地點  │
│    │間    │        │數    │額（新│        │共犯行為之│          │
│    │      │        │      │臺幣）│        │分擔方式  │          │
├──┼───┼────┼───┼───┼────┼─────┼─────┤
│一  │94年3 │林文志  │每週2 │每次  │第二級毒│由林文志與│宜蘭縣礁溪│
│    │月至6 │        │次共計│500元 │品安非他│甲○○聯絡│鄉○○路7 │
│    │月間  │        │約32次│      │命      │後，有時由│段103巷2號│
│    │      │        │      │      │        │甲○○，有│4樓甲○○ │
│    │      │        │      │      │        │時由乙○○│與乙○○之│
│    │      │        │      │      │        │、丙○○交│住處      │
│    │      │        │      │      │        │付安非他命│          │
│    │      │        │      │      │        │予林文志  │          │
│    │      │        │      │      │        │          │          │
└──┴───┴────┴───┴───┴────┴─────┴─────┘
附表六
┌──┬───┬────┬───┬───┬────┬─────┬─────┐
│編號│交易時│交易對象│交易次│交易金│交易毒品│販賣之人及│交易地點  │
│    │間    │        │數    │額（新│        │共犯行為之│          │
│    │      │        │      │臺幣）│        │分擔方式  │          │
│    │      │        │      │      │        │          │          │
├──┼───┼────┼───┼───┼────┼─────┼─────┤
│一  │94年4 │張世昌  │1至2次│不詳  │第一級毒│甲○○販賣│宜蘭縣礁溪│
│    │月間  │        │      │      │品海洛因│及交付海洛│鄉○○路7 │
│    │      │        │      │      │        │因        │段103巷2號│
│    │      │        │      │      │        │          │4樓甲○○ │
│    │      │        │      │      │        │          │與乙○○住│
│    │      │        │      │      │        │          │處附近超商│
├──┼───┼────┼───┼───┼────┼─────┼─────┤
│二  │94年9 │丙○○  │1次   │每次2 │第一級毒│甲○○販賣│宜蘭縣礁溪│
│    │月20日│        │      │至3千 │品海洛因│及交付海洛│鄉○○路7 │
│    │      │        │      │      │        │因予丙○○│段103巷2號│
│    │      │        │      │      │        │          │4樓甲○○ │
│    │      │        │      │      │        │          │與乙○○住│
│    │      │        │      │      │        │          │處        │
└──┴───┴────┴───┴───┴────┴─────┴─────┘
